臺灣嘉義地方法院民事判決　　　　　　　 92年度訴字第910號
原　　　告　己○○
訴訟代理人　汪玉蓮律師
複 代理 人　丁○○
被　　　告　丙○○
　　　　　　乙○○
　　　　　　甲○○
　　　　　　　　　　　　號
上列三人共同
訴訟代理人　何永福律師
複 代理 人　黃文力律師
　　　　　　戊○○　　住嘉義市.
上列當事人間請求損害賠償事件，經本院於民國九十四年十一月
十七日言詞辯論終結，判決如下：
    主  文
原告之訴及假執行聲請均駁回。
訴訟費用由原告負擔。
    事實及理由
一、原告起訴主張：
  (一)緣被告丙○○、甲○○明知原告未曾對丙○○施以傷害行為
    ，竟意圖使原告受刑事處分妨害其名譽，由被告丙○○提出
    告訴，以被告甲○○為證人，向臺灣嘉義地方法院檢察署謊
    稱原告於民國九十年十月二十日上午十時許，因於嘉義縣大
    林鎮○○段六０五地號土地竊挖土石，遭被告丙○○報警取
    締後，以怪手挖斗迴轉攻擊，致丙○○受有左肘關節脫臼、
    挫傷之傷害云云。嗣經上開檢察署詳查業經以九十二年度偵
    字第四二八號不起訴處分確定。
  (二)另九十年九月間納莉颱風侵襲，導致河川暴漲，泥沙淤積，
    嚴重影響山區住戶生計，原告見坐落嘉義縣大林鎮○○段六
    ０四、四一四之六、四一四之七、四一四之八等地號土地亦
    受颱風影響，原告及鄰人種植之果樹損失嚴重，乃主動於九
    十年十月間駕駛挖土機自河流往同段六０四地號方向清除三
    疊溪上游區淤積物，並未挖採同段六０五地號土地土石填平
    己方六０四號土地，詎被告丙○○、乙○○明知上情，竟意
    圖使原告受刑事處分並妨害其名譽，由被告乙○○提出告訴
    ，被告丙○○擔任告訴代理人及證人，向上開檢察署謊稱：
    原告於九十年十月間竊採嘉義縣大林鎮三疊溪上游行水區○
    道上及對岸同段六０五地號土地之土石，用以填平己方土地
    擴大土方面積，致對岸（即乙○○所有、丙○○管理之同段
    六０五地號）岩壁樹木根部裸露、上方土石崩落，嚴重影響
    河道及上方住戶安全，涉有公共危險云云。嗣經上開檢察署
    以九十年度偵字第七二七五號起訴，復由鈞院刑事庭以九十
    一年度訴字第一三三號判處原告有期徒刑六月，如易科罰金
    ，以三百元折算一日。因而致原告名譽遭受侵害。幸而臺灣
    高等法院臺南分院刑事庭詳為審理後，以九十二年度上訴字
    第一四九號判決原告無罪。
  (三)被告丙○○、乙○○於上開訴訟期間，復意圖使原告受刑事
    處分並妨害其名譽，向上開檢察署訛稱原告於八十六年、八
    十七年起竊佔被告乙○○所有，交由被告丙○○照管，位於
    嘉義縣大林鎮○○段六０五地號土地種植作物，並多次駕駛
    挖土機竊取該處土方，毀損原有竹木，涉有竊盜、竊佔及毀
    損等罪嫌。案經上開檢察署以九十二年度偵字第四二九號、
    四三０號移送臺灣高等法院臺南分院刑事庭併案審理，惟因
    原告所涉違反水利法部分業經無罪判決，此部分遂退由檢察
    官另行偵辦。
  (四)原告並未無上開違法情事，被告丙○○、甲○○及乙○○明
    知上情，竟故意不實指控，致原告名譽受損，被告丙○○等
    人於各案件偵查、審理等階段，更多次向鄰人散佈不實謠言
    ，原告及家屬遭受鄰人指點而不堪其擾，挖土機事業收入亦
    受影響，精神痛苦實屬重大，爰依民法第一百八十四條、第
    一百八十五條、第一百九十五條第一項等規定，請求被告依
    侵權行為法律關係連帶賠償原告損失。就上開檢察署九十二
    年偵字第四二八號傷害案件，由被告丙○○與甲○○連帶賠
    償原告新臺幣（下同）十萬元；就上開檢察署九十年度偵字
    第七二七五號、鈞院刑事庭九十一年度訴字第一三三號以及
    臺灣高等法院臺南分院刑事庭九十二年度上訴字第一四九號
    違反水利法案件，及上開檢察署九十二年度偵字第四二九號
    、四三０號竊盜、竊佔及毀損案件，分由被告丙○○與乙○○連帶賠償原告六十萬及三十萬元，均計算法定利息並應將
    不起訴處分書及無罪判決全文登報。並聲明：(一)被告丙○○
    與甲○○應連帶賠償原告十萬元及自起訴狀繕本送達翌日起
    至清償日止，按週年利率百分之五計算之利息，並連帶負擔
    費用將臺灣嘉義地方法院檢察署九十二年度偵字第四二八號
    不起訴處分書全文以五號字體登載於中國時報雲嘉版一日。
    (二)被告丙○○與乙○○應連帶賠償原告九十萬元及自起訴狀
    繕本送達翌日起至清償日止，按週年利率百分之五計算之利
    息，並連帶負擔費用將臺灣高等法院臺南分院九十二年度上
    訴字第一四九號判決全文以五號字體登載於中國時報雲嘉版
    一日。(三)願供擔保，請准宣告假執行。
二、被告則以：被告均無誣告犯行，就傷害告訴部分，雖原告獲
    不起訴處分確定，然僅係未能提出證據證明原告傷害行為，
    未非被告虛構。而就誣告違反水利法部分，該案件尚在第三
    審上訴中而未確定，雖第二審判決原告無罪，然於判決理由
    中亦認定原告有以挖土機將河道淤積物移向同段六０四號土
    地，且係傳訊多位證人並經調查後，始認定原告係在河道上
    挖掘，被告並未捏造事實攀誣。就誣告竊佔及毀損部分，原
    告違反上述水利法經第一審判決有罪後，被告始就所種植果
    樹遭毀損及竊佔情節提出告訴，該案並未認定原告無罪，況
    被告甲○○並未提出任何告訴或告發等情，資為抗辯。並聲
    明：駁回原告之訴。如受不利判決，願供擔保請准予免為假
    執行。
三、原告起訴主張被告上揭不實指控，致原告名譽受損等情，為
    被告否認，抗辯稱：被告丙○○確有受傷，且上開土地確有
    遭竊挖土石、竊佔及毀損，並無誣告情事等語。是以本件爭
    點在於被告是否有誣告犯行。經查：
  (一)按誣告罪之成立以意圖他人受刑事處分或懲戒處分，而為虛
    偽之告訴告發報告者為要件。所謂虛偽係指明知無此事實故
    意捏造而言，若告訴人誤認有此事實或以為有此嫌疑，自不
    得指為虛偽，即難科以本罪；誣告罪之成立，以告訴人所訴
    被訴人之事實必須完全出於虛構為要件，若有出於誤會或懷
    疑有此事實而為申告，以致不能證明其所訴之事實為真實，
    縱被訴人不負刑責，而告訴人本缺乏誣告之故意，亦難成立
    誣告罪名；又誣告罪之成立，以意圖他人受刑事處分虛構事
    實而向該管公務員申告為其要件，故其所訴事實，雖不能證
    明係屬實在，而在積極方面尚無證據證明其確係故意虛構者
    ，仍不能遽以誣告罪論處。最高法院四十年度臺上字第八八
    號、四十四年度臺上字第八九二號、四十六年度臺上字第九
    二七號判例意旨可資參照。
  (二)就原告主張被告丙○○及甲○○誣告傷害部分，經本院函調
    上開檢察署九十二年度偵字第四二八號偵查卷，被告丙○○
    於九十年十月二十日上午，報警取締原告竊挖土石，與原告
    發生爭執，被告丙○○於同日下午因左手肘關節脫臼挫傷就
    診並持續治療，有警詢筆錄及整復證明書、診斷證明書及病
    歷影本在卷可稽，被告確係糾紛發生當日受傷，縱檢察官無
    從依被告片面指訴據認原告有傷害事實，亦難認被告申告係
    出於故意虛構，且原告就此向上開檢察署申告被告誣告罪嫌
    ，亦經該署以九十三年度偵字第三０三號及九十三年度偵續
    字第六三號為不起訴處分在案，有該不起訴處分書影本各一
    份在卷可參，亦與本院採相同見解，原告主張被告丙○○及
    甲○○誣告傷害罪嫌，尚難採信。又原告主張被告丙○○及
    乙○○誣告竊挖土石、竊佔及毀損部分，經本院調取上揭九
    十二年上訴字第一四九號偵審案卷，依嘉義縣警察局民雄分
    局刑案卷宗內所附現場照片及經濟部水利處第五河川局河川
    巡防取締違規現場勘查紀錄所示，現場確有遭濫採痕跡。於
    偵查中經檢察官履勘現場結果，對岸（即六０五地號）之峭
    壁生長之竹子及其他植物，部分根部裸露、上方土石崩落等
    情，亦有上開檢察署九十一年二月二十一日勘驗筆錄影本一
    份在卷可參，且原告於同日偵查中亦自承：四年前買地有柳
    丁田，伊有把河床附近土整填至柳丁田外圍作護邊等語；於
    本院就該案於九十一年四月一日審理時，原告亦自承有種柳
    丁、鳳梨，有清除河道；證人陳金葉及黃茂於該案九十一年
    八月五日審理時，亦均證稱有看過原告在現場挖土等語，此
    有各該次筆錄附卷可稽，則就上開事實以觀，位於河道對岸
    之被告土地有土石崩落、竹木裸露情形，而原告有以挖土機
    在系爭地點挖整行為，且其果園土地有經整理填平之狀態，
    被懷疑係上揭犯罪嫌疑人，應屬基於客觀事實為合法推測，
    自難認被告丙○○或乙○○確係故意虛構，原告主張被告此
    部分涉犯誣告罪嫌，亦不足採。
四、綜上，原告上揭主張被告誣告犯行均不足採，雖原告所涉罪
    嫌經告發後，警察機關依刑事訴訟法相關程序辦理移送，所
    有移送過程，縱使在客觀上會對原告人身自由形成不便，甚
    至遭人議論而名譽受損，然本件客觀上既有上揭犯罪嫌疑存
    在，在無積極證據證明被告有誣告行為之前提下，被告依法
    為告發行為，自應認係行使權利行為，而得阻卻違法，並不
    該當侵權行為要件。原告基於上開侵權行為之法律關係提起
    本件訴訟，為無理由，應予駁回。又原告之訴既經駁回，其
    假執行聲請，即失所附麗，應併予駁回。
五、本件事證已臻明確，兩造其餘攻擊防禦方法，核與判決結果
    不生影響，爰不一一論述。
六、據上論結，本件原告之訴為無理由，依民事訴訟法第七十八
    條，判決如主文。
中　　華　　民　　國　　94　　年　　11　　月　　30　　日
                  民事第一庭  法  官  陳端宜
以上正本係照原本作成。
如對本判決上訴須於判決送達後20日內向本院提出上訴狀。
中　　華　　民　　國　　94　　年　　11　　月　　30　　日
                              書記官　洪麗惠
